臺灣高等法院臺中分院刑事裁定　
110年度聲字第1888號
聲明異議人  
即  受刑人  蔡宏偉



上列聲明異議人因毒品危害防制條例等案件，對於臺灣新北地方
檢察署檢察官之執行指揮（108年度執助字第2211號）聲明異議
，本院裁定如下：
    主  文
聲明異議駁回。
    理  由
一、聲明異議意旨略以：聲明異議人即受刑人蔡宏偉（下稱受刑
    人）前因毒品危害防制條例等案件，經本院定應執行有期徒
    刑11年11月確定。受刑人於民國（下同）94年9月27日入監
    服刑，嗣於102年8月2日假釋出監。因受刑人假釋期間犯施
    用毒品案件，經臺灣臺中地方法院104年度審訴字第1412號
    判決判處有期徒刑6月、3月，定應執行有期徒刑8月確定。
    嗣法務部於105年4月11日以法授矯教字第10501024760號函
    撤銷受刑人之假釋處分書，並由臺灣臺中地方檢察署（下稱
    臺中地檢署）函請臺灣新北地方檢察署（下稱新北地檢署）
    代為執行，新北地檢署檢察官據以核發108年度執助字第221
    1號執行指揮書執行殘刑。惟受刑人假釋中所犯上開2罪，符
    合釋字第796號解釋之範疇，法務部僅因受刑人於假釋期間
    故意更犯罪，即一律撤銷假釋，前揭法務部撤銷假釋函及新
    北地檢署執行殘刑指揮書，即生適法性之瑕疵。又司法院釋
    字第796號解釋公布時間在109年11月6日，受刑人無從預見
    撤銷假釋處分會因釋字第796號解釋公布後產生適法性之瑕
    疵，並進而預先於109年7月15日○○○○行刑法修正施行日）之
    次日起算30日內，向管轄地方法院行政訴訟庭提起訴訟，受
    刑人自得依刑事訴訟法第484條規定向本院聲明異議，請求
    撤銷上開法務部函及本案檢察官執行指揮書等語。
二、按假釋出監之受刑人以其假釋之撤銷為不當者，得於收受處
    分書之翌日起10日內向法務部提起復審；前項復審無停止執
    行之效力；受刑人對於撤銷假釋之處分不服，經依法提起復
    審而不服其決定，或提起復審逾2個月不為決定或延長復審
    決定期間逾2個月不為決定者，應向監獄所在地或執行保護
    管束地之地方法院行政訴訟庭提起撤銷訴訟，108年12月17
    日修正、109年7月15日施行之監獄行刑法第121條第1項後段
    、第2項、第134條第1項分別定有明文。是以監獄行刑法修
    正施行後，受刑人經法務部撤銷假釋時，如有不服，即應循
    上開行政爭訟途徑尋求救濟，不再為普通法院所審判。惟受
    刑人倘於提起復審時，另對於檢察官指揮執行該假釋撤銷後
    之殘刑，依刑事訴訟法第484條之規定向當初諭知該刑事裁
    判之普通法院聲明異議，程序上尚非不合，然此時普通法院
    審查檢察官指揮執行殘刑處分之範圍，僅限於該執行之指揮
    本身是否有違法或不當之情事，不包含為其前提之法務部撤
    銷假釋處分，以免違反修正後監獄行刑法劃分審判權之意旨
    ，致生權限衝突，先予敘明。次按司法院釋字第796號解釋
    揭示「刑法第78條第1項本文規定：『假釋中因故意更犯罪，
    受有期徒刑以上刑之宣告者，於判決確定後6月以內，撤銷
    其假釋。』不分受假釋人是否受緩刑或6月以下有期徒刑之宣
    告，以及有無基於特別預防考量，使其再入監執行殘刑之必
    要之具體情狀，僅因該更犯罪受有期徒刑以上刑之宣告，即
    一律撤銷其假釋，致受緩刑或6月以下有期徒刑宣告且無特
    別預防考量必要之個案受假釋人，均再入監執行殘刑，於此
    範圍內，其所採取之手段，就目的之達成言，尚非必要，牴
    觸憲法第23條比例原則，與憲法第8條保障人身自由之意旨
    有違，應自本解釋公布之日起失其效力。上開規定修正前，
    相關機關就假釋中因故意更犯罪，受緩刑或6月以下有期徒
    刑宣告者，應依本解釋意旨，個案審酌是否撤銷其假釋」等
    旨。惟刑法第78條第1項本文規定關於違憲部分，自司法院
    釋字第796號解釋公布之日起失其效力，原屬合法之撤銷假
    釋處分，其效力存續是否廢止，並應依上開解釋意旨為如何
    適法處理之相關疑義，乃法務部之權責，依監獄行刑法上開
    規定，如有不服應依行政爭訟程序救濟，仍非普通法院審判
    權範圍，亦非刑事訴訟法第484條之聲明異議程序所得審查
    （最高法院109年度台抗字第2000號裁定意旨參照）。
三、經查：
　㈠受刑人前因犯施用第一、二級毒品案件，經臺灣臺中地方法
    院以94年度訴緝字第272號判決判處有期徒刑1年、6月確定
    ；又因變造特種文書罪，經本院以94年度上訴字第2253號判
    決判處有期徒刑3月確定，於同一審判程序受刑人所犯轉讓
    二級毒品、販賣第一級毒品罪，經本院以上開判決判處有期
    徒刑1年2月、10年，並經最高法院駁回上訴確定；而受刑人
    未經許可持有改造手槍罪，經本院以95年度上更(一)字第20
    1號判決判處有期徒刑1年6月；併科罰金新台幣10萬元。罰
    金如易服勞役，以新台幣1仟元折算1日確定。嗣經本院以96
    年度聲減字第2838號裁定，就上開施用第一級毒品、施用第
    二級毒品、變造特種文書、轉讓二級毒品、未經許可持有改
    造手槍罪所處之刑減刑為有期徒刑6月、3月、1月又15日、7
    月、9月，併科罰金新台幣5萬元。罰金如易服勞役，以新台
    幣1仟元折算1日，並與不得減刑之販賣第一級毒品罪，所處
    有期徒刑10年，有期徒刑部分合併定應執行刑為有期徒刑11
    年11月確定。受刑人因上開案件經入監執行後，於102年8月
    2日假釋出監，假釋期間付保護管束。然受刑人於上開假釋
    期間內，因施用第一、二級毒品案件，經臺灣臺中地院以10
    4年度審訴字第1412號判決判處有期徒刑6月、3月，定應執
    行有期徒刑8月確定。法務部乃以105年4月11日法授矯教字
    第10501024760號函撤銷受刑人之假釋，並由新北地檢署以
    核發108年執助字第2211號執行指揮書代臺中地檢署執行殘
    刑。以上各情，業經本院調閱新北地檢署上開執行案卷查核
    屬實，並有前揭刑事裁定、刑事判決、臺灣高等法院被告前
    案紀錄表、法務部105年4月11日法授矯教字第10501024760
    號撤銷假釋函文及執行指揮書等在卷可憑，堪以認定。
　㈡按受刑人或其法定代理人或配偶以檢察官執行之指揮為不當
    者，得向諭知該裁判之法院聲明異議，刑事訴訟法第484條
    定有明文。又執行機關對於審判機關所為之裁判，並無審查
    內容之權，故裁判是否違法，並非執行機關所得過問，是聲
    明異議之對象，應係檢察官之執行指揮行為，而非檢察官據
    以指揮執行之裁判，故所稱「檢察官執行之指揮不當」，係
    指檢察官有積極執行指揮之違法及其執行方法有不當等情形
    而言；檢察官如依確定判決、裁定指揮執行，即無執行之指
    揮違法或其執行方法不當之可言。查本件受刑人雖執前詞聲
    明異議，然檢察官於受刑人之假釋經撤銷後核發108年度執
    助字第2211號號執行指揮書執行殘刑，所為執行之指揮，於
    法有據，並無違法或不當可言。
　㈢本件受刑人經法務部於105年4月11日撤銷假釋後，監獄行刑
    法業經上開修正，並於109年7月15日施行，是受刑人遭撤銷
    假釋部分，雖屬「監獄行刑法施行前，因撤銷假釋得向普通
    法院聲明異議之案件」，然因受刑人係於監獄行刑法施行後
    之110年7月22日始向本院聲明異議，此有蓋有本院收狀日期
    戳章之聲明異議狀在卷可稽(見本院卷第3頁)，並非於監獄
    行刑法上開修正施行（即109年7月15日）前已繫屬於法院之
    聲明異議案件，核與監獄行刑法第153條第1項規定不符，依
    前開說明，受刑人對於撤銷假釋之處分如有不服，應循行政
    爭訟程序救濟，非屬刑事訴訟法第484條之聲明異議程序所
    得審查，併予敘明。
 四、綜上所述，受刑人以上開法務部撤銷假釋及檢察官執行之
     指揮為不當向本院聲明異議，於法未合，應予駁回。
據上論斷，應依刑事訴訟法第486條，裁定如主文。
中　　華　　民　　國　　110 　年　　 8 　　月　　26 　日
           刑事第六庭    審判長法　官  唐  光  義
 　　　　　　　　　　　        法　官  鍾  貴  堯
 　　　　　　　　　　　　      法　官  劉  柏  駿
以上正本證明與原本無異。
如不服本裁定，應於收受送達後5日內向本院提出抗告書狀（須
附繕本）。因疫情而遲誤不變期間，得向法院聲請回復原狀。因
疫情而遲誤不變期間，得向法院聲請回復原狀。

                                書記官  許  美  惠
                                
中　　華　　民　　國　　110 　年　　8 　　月　　27　　日